【裁判字號】    97,重上更(二),127
【裁判日期】    980305
【裁判案由】    違反槍砲彈藥刀械管制條例
【裁判全文】
臺灣高等法院臺中分院刑事判決   97年度重上更(二)字第127號
上  訴  人
即  被  告  丙○○
選任辯護人  陳大俊律師
            張秀瑜律師
上列上訴人因違反槍砲彈藥刀械管制條例案件，不服臺灣臺中地
方法院91年度訴字第803號中華民國91年5月8日第一審判決 （起
訴案號：臺灣臺中地方法院檢察署91年度偵字第2621號），提起
上訴，判決後，經最高法院第2次發回更審，本院判決如下：
    主  文
原判決撤銷。
丙○○未經許可，持有可發射子彈具有殺傷力之改造槍枝，累犯
，處有期徒刑壹年陸月，併科罰金新臺幣陸萬元，罰金如易服勞
役，以新臺幣壹仟元折算壹日。扣案之改造槍枝壹支（槍枝管制
編號：0000000000號），沒收。
    事  實
一、丙○○於民國86年間因違反槍砲彈藥刀械管制條例案件，經
    臺灣高等法院於89年4月28日以89年度上更(一)字第286號（起
    訴書誤載為88年度上訴字第331號）判處有期徒刑7月確定，
    並於90年1月6日縮短刑期執行完畢。猶不知悔悟，明知未經
    許可，不得持有具殺傷力之槍、彈，仍於91年2月2日前一週
    內某日，在臺中市之第一廣場內，向姓名年籍均不詳，綽號
    「阿志」之成年男子，以新臺幣（下同） 1萬元之價格，同
    時購入可發射子彈具有殺傷力之改造槍枝 1支以及具殺傷力
    之子彈9顆，並將之藏放在臺中市西區○○○○街61號2樓其
    暫住之處所而無故持有之。嗣於 91年2月2日下午3時30分許
    ，為警在其上開住處查獲，並扣得上開改造槍枝 1支（含彈
    匣1個、槍枝管制編號：0000000000號）、子彈9顆（均於送
    鑑驗時，試射完畢）。
二、案經臺中市警察局移送臺灣臺中地方法院檢察署檢察官偵查
    起訴。
    理  由
壹、程序方面：
一、按刑事訴訟法第76條規定：被告犯罪嫌疑重大，而有左列情
    形之一者，得不經傳喚逕行拘提：一、無一定之住所或居所
    者。二、逃亡或有事實足認為有逃亡之虞者。三、有事實足
    認為有湮滅、偽造、變造證據或勾串共犯或證人之虞者。四
    、所犯為死刑、無期徒刑或最輕本刑為 5年以上有期徒刑之
    罪者。查證人即臺中市警察局第四分局承辦警員蔡聰信於本
    院上訴審審理時到庭證稱：有一個線民舉報丙○○持有槍枝
    ，就是王沖霖在當天被查獲之後講丙○○持有槍彈等語（見
    本院上訴卷第79頁）。再查臺中市警察局第四分局警員蔡聰
    信等人配合刑事警察局所獲犯罪情資，得知被告丙○○擁槍
    自重，旋即於 91年2月2日下午2時50分，前往臺中市○○街
    口調查訪問被告丙○○，並告知所獲情資，被告丙○○即同
    意配合執行搜索，帶同警方前往臺中市西區○○○○街61號
    2樓居住處所搜索，查獲手槍1支及子彈 9顆等物，乃帶案偵
    辦，基於持有槍械（手槍）案最輕本刑為 5年以上有期徒刑
    之罪，故報告臺灣臺中地方法院檢察署檢察官知悉核發緊急
    拘提拘票後，一併移送偵辦等情，有警員蔡聰信（改名為蔡
    琮哲）之職務報告書1份在卷可稽（見本院更(二)審卷第50 頁
    ）。可知當時情況緊急而有事實足認為有湮滅證據或勾串共
    犯或證人王沖霖之虞，且查獲槍枝未經鑑定，無法確認係持
    有制式手槍（最輕本刑為有期徒刑 5年以上之罪）或改造手
    槍。因此卷附臺中市警察局刑事案件報告書、臺中市警察局
    第四分局逕行拘提犯罪嫌疑人報告書記載，被告丙○○係於
    91年2月2日14時50分許，在臺中市○○街為警逕行拘提到案
    ，其拘提理由為「刑事訴訟法第 76條第1項（贅列）第三、
    四款」（見偵查卷第4、37頁），尚屬有據，合先敘明。
二、再按刑事訴訟法第 93條第1、2、3項規定：被告或犯罪嫌疑
    人因拘提或逮捕到場者，應即時訊問。偵查中經檢察官訊問
    後，認有羈押之必要者，應自拘提或逮捕之時起24小時內，
    敘明羈押之理由，聲請該管法院羈押之。前項情形，未經聲
    請者，檢察官應即將被告釋放。但如認有第101條第1項或第
    101條之1第 1項各款所定情形之一而無聲請羈押之必要者，
    得逕命具保、責付或限制住居。又同法第 93條之1第1項第2
    、3款規定：第91條及前條第2項所定之24小時，有左列情形
    之一者，其經過之時間不予計入。但不得有不必要之遲延︰
    二、在途解送時間、三、依第 100條之3第1項規定不得為詢
    問者。另同法第100條之3第1項第1款規定：司法警察官或司
    司法警察官或司法警察詢問犯罪嫌疑人，不得於夜間行之。
    但有左列情形之一者，不在此限︰一、經受詢問人明示同意
    者。查被告丙○○係於91年2月2日14時50分許經拘提到案，
    在途解送時間自當日18時至18時30分，且被告於91年2月2日
    18 時35分第一次警詢時，表示不接受夜間訊問，至91年2月
    3日6時38分始開始接受詢問，法定障礙事由共約13小時等情
    ，業經載明於臺中市警察局第四分局解送人犯報告書（見偵
    查卷第5頁），並有警詢筆錄可查（見偵查卷第7至10頁）。
    因此被告被拘提後至臺灣臺中地方法院檢察署點名單記載之
    時間91年2月3日16時30分（見偵查卷第39頁），扣除法定障
    礙事由後，並未超過24小時甚明。
三、又按被告以外之人於審判中有下列情形之一，其於檢察事務
    官、司法警察官或司法警察調查中所為之陳述，經證明具有
    可信之特別情況，且為證明犯罪事實之存否所必要者，得為
    證據：一、死亡者。二、身心障礙致記憶喪失或無法陳述者
    。三、滯留國外或所在不明而無法傳喚或傳喚不到者。四、
    到庭後無正當理由拒絕陳述者。刑事訴訟法第159條之3定有
    明文。本件證人王沖霖前於警詢中為證述，惟其於92年12月
    20日業已死亡，有個人基本資料查詢結果（見本院更(二)審卷
    ）在卷可稽，本院審酌證人王沖霖警詢之陳述距案發日較近
    ，當時記憶自較深刻，可立即反應所知，不致因時隔日久而
    遺忘案情；且較無來自被告或其他成員同庭在場之壓力而出
    於虛偽不實之指證，或事後串謀而故為迴護被告之機會，揆
    諸上開說明，其於警詢中所為之陳述，客觀上應具有較可信
    之特別情況，且亦為證明犯罪事實存否所必要，依上揭規定
    ，其於警詢中之證言自有證據能力。
四、復按被告以外之人於審判外之陳述，雖不符刑事訴訟法第15
    9條之1至第159條之4之規定，而經當事人於審判程序同意作
    為證據，法院審酌該言詞陳述或書面陳述作成時之情況，認
    為適當者，亦得為證據。當事人、代理人或辯護人於法院調
    查證據時，知有第159條第1項不得為證據之情形，而未於言
    詞辯論終結前聲明異議者，視為有前項之同意，刑事訴訟法
    第159條之5定有明文。查本案除上開證人王沖霖警詢之陳述
    外，公訴人、被告、辯護人均不爭執其餘卷證之證據能力，
    本院復衡以該等供述證據作成時之情況，應為適當，是可認
    後述所引用證據之證據能力均無疑義。
貳、實體方面：
一、上訴人即被告丙○○（以下稱被告）上訴本院後矢口否認有
    上開持有槍彈犯行，辯稱：扣案之槍、彈不是我的，我是替
    屋主甲○○擔罪，那時我很窮，甲○○說會照顧我，但是後
    來他沒有照顧我。我真得不知道查獲槍彈是誰的，當時承認
    槍彈是我的，是因為警察恐嚇我，我會害怕云云。經查：
  (一)本件扣案之槍枝、子彈，確係警方人員會同被告前往臺中市
    ○○○街 61號2樓之居處查獲之事實，有警員陳文宗之職務
    報告、警製之搜索扣押筆錄、扣押物品目錄表、現場圖各 1
    份、照片影本15張附卷可證。而扣案之槍枝及子彈，經送請
    內政部警政署刑事警察局鑑驗結果，扣案之改造手槍 1支，
    含彈匣1個，槍枝管制編號：0000000000號，認係仿BERETTA
    廠半自動手槍製造之金屬玩具手槍，槍管已換裝土造金屬槍
    管，槍枝亦已換裝土造之金屬槍機及撞針，機械性能良好，
    機械性能良好，可擊發適用之子彈，認具殺傷力。扣案子彈
    6顆，認均係由外徑約9.7mm、長約17.2mm黃銅色之土造金屬
    彈殼加裝直徑約8.9 mm金屬彈頭而成之土造子彈，彈底具WI
    N 9mm LUGER之字樣；經取2顆實際試射，可擊發，認具殺傷
    力。子彈3顆，認均係由外徑約8.5mm、長約17mm黃銅色之土
    造金屬彈殼加裝直徑約 8mm金屬彈頭而成之土造子彈，彈底
    具8mm PPKIS之字樣，經取1顆實際試射，可擊發，認具殺傷
    力，有該局91年2月22日刑鑑字第27958號函在卷可稽（見偵
    查卷第53至54頁）。又經本院再送內政部警政署刑事警察局
    鑑驗結果：送鑑槍枝管制編號000000000改造手槍1支，經裝
    填適用子彈（玩具槍金屬彈殼加裝底火片貳及直徑 6mm鋼珠
    ，鋼珠重量為0.88g）實際試射，其鋼珠發射速度為347公尺
    /秒，動能為52.98焦耳，單位面積動能為 187.38焦耳/平方
    公分，該槍發射鋼珠動能已遠超過足以穿入人體皮肉層之殺
    傷力之標準（單位面積動能 20焦耳/平分公分），認具殺傷
    力。送鑑改造子彈6顆（前次鑑定未試射部分），其中4顆認
    均係由土造金屬彈殼加裝直徑約 8.9mm金屬彈頭而成之土造
    子彈，經實際試射，均可擊發，認具殺傷力。其中 2顆認均
    係由土造金屬彈殼加裝直徑約 8.0mm金屬彈頭而成之土造子
    彈，經實際試射，均可擊發，認具殺傷力，有該局92年2 月
    13日刑鑑字第0910333490號函附卷可稽（見本院上訴卷第92
    -1至92-3頁），足認查獲槍彈均係具有殺傷力之槍枝、子彈
    無訛。
  (二)被告於91年2月3日第 2次警詢時，供稱：「警方在91年2月2
    日下午15時30分許查獲改造手槍1支、子彈9發是我的，安非
    他命6.5公克、玻璃吸食器壹具、Ｋ他命1.5公克，不是我的
    。是在第一廣場3樓向阿志購買的，我向阿志購買2支改造手
    槍。‥‥ 1萬8千元購買的。膛炸那支改造手槍為8千元，查
    獲那支為 1萬元。‥‥是甲○○開門讓我住時，將改造手槍
    放入。甲○○不知道我將改造手槍放於房內」等語（見偵查
    卷第10頁）。被告於91年2月3日第 3次警詢時，復稱：「警
    方在91年2月2日下午15時30分許查獲改造手槍1支、子彈9發
    是我的，安非他命 6.5公克、玻璃吸食器壹具、Ｋ他命1. 5
    公克，不是我的，因我沒有吸毒」等語（見偵查卷第11頁反
    面）。被告於91年2月3日檢察官偵訊時，亦供稱：「該地點
    是我的廠商甲○○的，安非他命及Ｋ他命是在抽風機裡面查
    到，我只是借住，只有手槍是我的，我只知道甲○○住在大
    肚鄉，現場還有住其他人。扣案手槍及子彈是我的，該手槍
    是我在 91年1月底在第一廣場以1萬8千元向一名綽號阿志之
    人購買 2支槍，扣案之槍支是1萬元買，另支8千元之手槍已
    經丟掉了，我沒有改造」等語（見偵查卷第40、41頁）。嗣
    於 91年2月21日檢察官偵訊時，供稱：「查到的子彈是過年
    前，在第一廣場買的，是和查獲的槍枝一起購買的。我總共
    買了 10發，試射1發，是買的隔天去大肚山上試射。‥‥我
    承認有錯」等語（見偵查卷第48頁）。被告於原審審理中再
    度供稱：「 91年2月2日下午3時30分我有在臺中市○○○○
    街61號2樓住處為警查獲，警察扣到的改造手槍1把、制式子
    彈9顆是我的，改造手槍2把及制式子彈10顆是我於被查獲前
    不到一個星期（ 91年1月25日左右）以1萬8千元在第一廣場
    向綽號『阿志』的男子購買的，當天我在街逛街看模型槍，
    有一名綽號阿志（年約30歲）的男子過來跟我兜售，我以前
    沒有跟阿志接觸過，不曉得他為何找上我；改造手槍原本買
    到2支，制式子彈有10顆，因我到大肚山區去試射，其中1支
    手槍有膛炸，所以丟掉，並用了 1顆子彈。‥‥我知道錯了
    ，請法官原諒我一次」等語（見原審卷第15、16頁）。由被
    告以上各次之供述，均一再供承確有購買槍枝、子彈後，予
    以持有至被警查獲為止之事實，且被告於 91年2月21日偵訊
    時，尚有選任辯護人黃文崇律師在場陪同應訊，檢察官詢問
    選任辯護人意見時，選任辯護人並稱：「他已承認」等語（
    見偵查卷第48、49頁），可見被告承認其持有本件槍枝、子
    彈之事實，並非虛妄。復核與證人王沖霖於第 1次警詢時證
    稱：〔（問：經檢舉人供稱你私藏槍械，你將槍械藏於何處
    ？）槍是綽號「阿棠」借我的，我可以帶警方至臺中市西區
    ○○○○街 61號2樓他的住所，將槍械取出〕等語（見偵查
    卷第12頁背面）。及於第 2次警詢時證稱：「阿棠就是丙○
    ○，他借住在臺中市西區○○○○街61號2樓進門第1間房間
    ，‥‥該房間沒有其他人使用，‥‥我是住靠廚房那一間‥
    ‥。我於91年2月2日下午查獲前打電話給丙○○，問他說臺
    中市西區○○○○街61號2樓是否有人在，他說沒有，‥‥
    他並告訴我說他也放1支槍在臺中市西區○○○○街61號2樓
    房間內」等語（見偵查卷第14至15頁）均屬相符，並經警在
    上開處所查獲槍彈無誤，足徵被告持有槍彈之自白確與事實
    相符，堪予採信。
  (三)又查被告於91年2月2日下午6時20分第1次警詢時，陳稱：〔
    （問：現為91年2月2日18時35分是否接受訊問？）我不接受
    訊問〕等語（見偵查卷第8頁）。嗣於91年2月3日7時30分第
    二次警詢時，陳稱：〔（問：是否通知家屬或親友到場？是
    否請辯護人到場？右項權利你是否明白；並且是否願意接受
    警方製作偵訊筆錄？現為 91年2月3日7時30分是否願意接受
    警方偵訊筆錄？）我願意接受偵訊、調查並製作筆錄。我哥
    哥黃啟源到場、不用請律師」等語（見偵查卷第 9頁）。被
    告於警詢時，既已給予被告充裕之時間等待家屬到場，而被
    告於警詢、偵查及原審審理中，均供承查扣之改造槍枝、子
    彈，均係其所購買者。且本件警方同時查獲有安非他命、玻
    璃吸食器、Ｋ他命等物，被告於警詢時，尚且能稱：改造手
    槍1支、子彈 9發是我的，安非他命6.5公克、玻璃吸食器壹
    具、Ｋ他命 1.5公克，不是我的等語，若謂警方有恐嚇情事
    ，大可要求被告一併承認毒品等亦屬其所有之物。又遍查全
    卷，被告在前從未主張有何被警察恐嚇之情形，其在本院上
    訴審時並稱：「我當時是愛錢才承認」等語（見本院上訴卷
    第51頁）；於本院更(一)審準備程序時，供稱：「（問：對於
    你自己以前歷次之供述有何意見？〔朗讀並告以要旨〕）在
    警詢時，因為我好不容易找到工作，又是外地人，基於心理
    害怕所以承認。（問：警察有沒有對你刑求逼供？）沒有」
    等語（見本院上更(一)卷第20頁反面）。而被告於本院更(一)審
    95年2月9日審理時所稱：是因為警察恐嚇，害怕始行承認云
    云，並未具體指明恐嚇之經過情形，又與其在前各次所述之
    情節不符，因此本院認為被告所為槍枝、子彈係其所有之供
    述，顯係出於其自由意志而為，被告自白之任意性，實不容
    置疑。至被告雖曾辯稱：是屋主甲○○幫其於偵查中請律師
    並付費云云，惟經傳訊證人黃文崇律師於本院審理時到庭證
    稱：偵查中委任狀係被告丙○○本人親自簽名委任的，因被
    告都承認，委任也沒特別意思，就沒收費用解除委任了等語
    （見本院更(二)審卷第62頁），而被告之選任辯護人嗣即改稱
    ：被告所指屋主付費的律師是指上訴二審的胡昇寶律師（按
    被告自上訴審開始否認犯行），不是黃文崇律師等語（見同
    上頁），是並無被告所指屋主甲○○幫其於偵查中請律師並
    付費乙節，益認被告於偵查中之自白確係其自由意識下所為
    ，併此敘明。
  (四)被告於本院上訴審審理中，先稱：「我那時候是在繼光街賣
    臘肉，因為屋主是廣告公司的廠商，我在那邊住了兩天，警
    察來找我，說我有前科，事實上我只是在那裡賣臘肉，屋子
    我也沒有鑰匙。『屋主叫我先頂替，並說要給我錢』，那時
    候我都承認。‥‥屋主是甲○○。我以前的自白是不實在的
    ，屋主騙我說要拿錢給我，要照顧我，我才承認。‥‥我當
    時是愛錢才承認」等語（見本院上訴卷第50、51頁）。後稱
    ：「被查獲的當天晚上『我在警局的會客室打電話給甲○○
    』，我問他東西是誰的，我說不是我的，為什麼現在警察都
    認為是我的，他說看這件事怎麼處理，他會照顧我，『他是
    沒有講到頂替啦』等語（見本院上訴卷第80頁）。又稱：「
    我不知道那是誰的，當時警察來說我是累犯，我就承認了，
    我有打電話問屋主。王沖霖吸毒跑到那裡去了我不知道，『
    當時屋主打電話給我』，跟我說他有妻小，他不能有事，他
    要我先承認，他會照顧我，『他有要給我錢』」等語（見本
    院上訴卷第 101頁）。復稱：「那真的不是我的槍，以前承
    認是因為我要為他人頂罪，因為我有前科，警察他們一說我
    就擔了。‥‥警察問我有無前科，我直接這樣講而已，怎知
    警察就問一問就作成筆錄，如果他們有照顧我我來擔罪還沒
    有關係，但他們都沒有照顧我，我心中就有氣，我父母也找
    去談，我雖然願意擔這條罪，可是他們都沒有照顧我」等語
    （見本院上訴卷第126、129頁）。被告於本院更(一)審審理時
    再稱：「那時『我在警車上，甲○○剛好打電話來』，我告
    訴他我被警察抓了。‥‥通電話那天，在車上，甲○○知道
    我被抓了，『他沒有提到錢』，叫我不要亂牽連，後續他會
    處理」（見本院更(一)審卷第21頁）。觀之被告上訴本院否認
    犯行後，其對於所謂頂替之經過，究竟係在何處與甲○○電
    話聯絡（警局會客室或警車上）、係何人主動撥打電話（被
    告或甲○○）、甲○○有無提到頂替一事、有無表示要給被
    告錢等節，供詞反覆，前後均不一致，堪認被告之辯解，顯
    有極大可疑之處。
  (五)證人甲○○雖曾於上訴審審理時具狀陳稱：因怕被受到牽連
    ，被告先承認槍枝是他的，其並願意出錢替被告打官司，後
    來查出槍枝的真正來源，是堂哥林水金將槍枝藏於該屋內，
    其因而未給予當初承諾要給被告的金錢照顧等情（見本院上
    訴卷第61至64頁）。然證人甲○○於本院上訴審結證稱：「
    因為我是屋主，被告的哥哥又是我的上游廠商，事情又在我
    那裡發生，我本身住在遊園路，我也不知道發生什麼事情，
    後來才知道，裡面有查獲東西，住在我那裡的都是我的朋友
    ，被告說槍不是他的，我也沒有看過被告拿槍。確實是誰的
    我也不知道。（問：你既然不知道，為何還具狀稱那把槍是
    你堂哥的？）因為他借住在我那裡過。有我住處鑰匙的沒有
    幾個人，只有我堂哥他們，我堂哥他現在看守所」等語（見
    本院上訴卷第82、83頁），其於本院更(二)審具結證稱：「（
    問：你知道這槍彈是誰的？）不知道。（問：你是否曾經在
    被告因本案被起訴一審判決有罪，被告不服提起上訴後，於
    上訴審審理中為被告找一個胡森寶律師？）有。（問：你為
    何這麼做？）因我的廠商在我那邊發生事情，我不知道槍枝
    是誰的，我不曉得被告到我那邊有無跟阿林（王沖霖）在一
    起。（問：你怎麼知道槍枝是林金水的？）我是懷疑。（問
    ：查獲槍枝之後你有無跟丙○○說你有妻小，不能有事情，
    要他先承認？）沒有。（問：有無跟他說你會照顧他，會給
    他錢？）沒有」，可知證人甲○○並未要求被告頂替之事。
    另證人林金水於本院上訴審結證稱：「（問：你與甲○○何
    關係？）我們是表兄弟。‥‥（問：是否曾居住在臺中縣〔
    按應係臺中市，以下用臺中市○○○○○街 61號2樓？）不
    曾。（問：甲○○是否曾帶你到臺中市○○○○街 61號2樓
    那裡居住過？）沒有，我是在保全公司上班，所以我平常都
    要到大樓的管理員室守衛，下班後都回公司休息，沒有到臺
    中市○○○○街 61號2樓那裡休息過。（問：甲○○稱你曾
    擁有臺中市○○○○街 61號2樓房子的鑰匙並曾居住在那裡
    ？）沒有，他住那裡我不知道。（問：91年2月2日下午 3時
    30分，警察在臺中市○○○○街61號2樓查獲槍枝1支、子彈
    9 顆，是否是你的？）房子在那裡我都不知道，我都住公司
    ，怎麼可能是我的」等語（見本院上訴卷第 99至101頁）。
    足認證人甲○○於上訴審具狀陳稱：後來查出林水金將槍枝
    藏於該屋內，其因而未給予當初承諾要給被告的金錢照顧等
    情云云，顯係迴護被告之詞，委不足採。再參以被告曾有違
    反槍砲彈藥刀械管制條例案件（無故持有可發射子彈具有殺
    傷力之槍枝罪），曾經法院判處有期徒刑 7月，並宣告強制
    工作3年，嗣後經改判有期徒刑7月確定，並入監執行完畢，
    有各該判決書、前案紀錄表等在卷足憑。被告自不可能不知
    持有槍枝之刑責及後果，豈有因他人口頭答應給予金錢或照
    顧，而輕易承認之理，其此項辯解顯違常理，自不足採。
  (六)被告於警詢時自承借住於臺中市○○○○街 61號2樓客廳進
    去的右手邊房間，而本件槍彈亦於該房間床頭櫃後面查獲，
    有現場圖及現場照片（見偵查卷第20、25頁）在卷可稽，證
    人王沖霖於警詢時亦證稱：被告所住房間沒有其他人使用，
    其於91年2月2日下午查獲前打電話給被告，問他臺中市西區
    ○○○○街61號2樓是否有人在，他說沒有，被告並說他放1
    支槍在臺中市西區○○○○街 61號2樓房間等語，業如前述
    ，可知上開被告借住之房間僅供被告管領使用，依此，被告
    於警詢時供稱其無該處鑰匙乙節，顯係飾卸之詞，不足採信
    ，因此本件縱確係由鎖匠開門進入，亦難採為有利於被告之
    證據。又證人王沖霖固於警詢時供稱：其於 91年1月10日向
    綽號「阿棠」之男子借用槍械等語（見偵查卷第13頁），與
    本件被告係於91年2月2日前一週內某日，向綽號「阿志」之
    成年男子購入槍枝 1支之情不符，惟證人王沖霖於警詢時亦
    同時供稱：91年2月2日下午查獲前打電話給被告，被告說他
    放1支槍在臺中市西區○○○○街61號2樓房間等語，參以證
    人王沖霖所稱其於 91年1月10日向被告借用之槍枝形體不明
    ，是否具有殺傷力及是否返還被告均不明確，且未經起訴，
    故當與本件查獲槍枝無涉，即難採為有利於被告之證據，均
    附此說明。
  (七)綜上所述，本件事證明確，被告犯行堪以認定。
二、新舊法比較部分：
  (一)按槍砲彈藥刀械管制條例於94年1月7日經總統令修正公布，
    於同月9日生效，修正前槍砲彈藥刀械管制條例第 11條規定
    ：「未經許可，製造、販賣或運輸第 4條第1項第1款所稱其
    他可發射金屬或子彈具有殺傷力之各式槍砲者，處 5年以上
    有期徒刑，併科新臺幣 1千萬元以下罰金。未經許可，轉讓
    、出租或出借前項所列槍砲者，處 3年以上10年以下有期徒
    刑，併科新臺幣 7百萬元以下罰金。意圖供自己或他人犯罪
    之用，而犯前2項之罪者，處無期徒刑或7年以上有期徒刑，
    併科新臺幣 1千萬元以下罰金。未經許可，持有、寄藏或意
    圖販賣而陳列第 1項所列槍砲者，處1年以上7年以下有期徒
    刑，併科新臺幣 7百萬元以下罰金。第1項至第3項之未遂犯
    罰之。」該條例第8條修正為：「未經許可，製造、販賣或
    運輸鋼筆槍、瓦斯槍、麻醉槍、獵槍、空氣槍或第4條第1項
    第 1款所定其他可發射金屬或子彈具有殺傷力之各式槍砲者
    ，處無期徒刑或5年以上有期徒刑，併科新臺幣1千萬元以下
    罰金。未經許可，轉讓、出租或出借前項所列槍枝者，處 5
    年以上有期徒刑，併科新臺幣 1千萬元以下罰金。意圖供自
    己或他人犯罪之用，而犯前2項之罪者，處無期徒刑或7年以
    上有期徒刑，併科新臺幣 1千萬元以下罰金。未經許可，持
    有、寄藏或意圖販賣而陳列第1項所列槍枝者，處3年以上10
    年以下有期徒刑，併科新臺幣7百萬元以下罰金。第1項至第
    3項之未遂犯罰之。」並刪除第 10條、第11條條文，比較修
    正後槍砲彈藥刀械管制條例第8條之刑度較修正前第 11條之
    刑度為重，被告行為後法律有變更，應依刑法第2條第1項前
    段規定，適用有利於行為人之修正前第11條規定處罰。
  (二)被告行為後，刑法於94年2月2日公布，於95年7月1日施行。
    按行為後法律有變更者，適用行為時之法律，但行為後之法
    律有利於行為人者，適用最有利於行為人之法律，修正後刑
    法第 2條第1項訂有明文。此條規定乃與刑法第1條罪刑法定
    主義契合，而貫徹法律禁止溯及既往原則，係規範行為後法
    律變更所生新舊法律比較適用之準據法，是刑法第2條第1項
    本身雖經修正，但刑法第2條第1項既屬適用法律之準據法，
    本身尚無比較新舊法之問題，應一律適用裁判時之修正後之
    刑法第2條第1項規定，以決定適用之刑罰法律，先予敘明。
  (三)關於法定罰金刑最低度部分，修正前刑法第 33條第5款規定
    為（銀元）1元以上（折合新台幣3元以上），修正後刑法第
    33條第5款修正為新台幣1千元以上，以百元計算之，經比較
    新舊法結果，修正後之規定較不利於被告，自應依修正前規
    定。
  (四)關於易服勞役之折算標準部分，修正前刑法第 42條第2項前
    段規定「易服勞役以 1元以上3元以下折算1日。但勞役期間
    不得逾6個月」，依廢止前之罰金罰鍰提高標準條例第2條前
    段規定，就其原定數額提高為1百倍折算1日，則本件被告行
    為時之易服勞役折算標準，應以銀元3百元即新臺幣9百元折
    算1日。修正後之刑法第42條第3項前段規定：「易服勞役以
    新臺幣1千元、2千元或3千元折算1日。但勞役期間不得逾 1
    年」，經比較新舊法之結果，修正後之規定較有利於被告，
    自應依修正後規定論處。
  (五)又被告行為後，刑法關於累犯之規定，修正後刑法第47條第
    1 項規定，受徒刑之執行完畢，或一部之執行而赦免後， 5
    年以內故意再犯有期徒刑以上之罪者，為累犯，加重本刑至
    2分之1。查被告前有槍砲彈藥刀械管制條例前科，構成累犯
    ，有臺灣高等法院被告前案紀錄表 1份附卷可稽。其受有期
    徒刑執行完畢， 5年內再犯本件最重本刑為有期徒刑以上之
    罪，不論依修正前之刑法第47條，或修正後之刑法第47條第
    1 項之規定，均構成累犯，對被告而言並無有利或不利之情
    形，自不生新舊法比較之問題。
三、核被告丙○○所為，係犯修正前槍砲彈藥刀械管制條例第11
    條第 4項之未經許可，持有可發射子彈具有殺傷力之改造枝
    槍罪、槍砲彈藥刀械管制條例第 12條第4項之未經許可，持
    有子彈罪。被告以一持有行為觸犯前開二罪，為想像競合犯
    ，應從一重之未經許可，持有可發射子彈具有殺傷力之改造
    槍枝罪處斷。又被告前曾因違反槍砲彈藥刀械管制條例案件
    ，經臺灣高等法院於89年4月28日日以89年度上更一字第286
    號判處有期徒刑 7月確定，並於90年1月6日縮短刑期執行完
    畢，有臺灣臺中地方法院檢察署刑案資料查註紀錄表在卷可
    按，其於 5年以內再犯本件有期徒刑以上之罪，為累犯，應
    依刑法第 47條第1項規定加重其刑。原審以被告罪證明確，
    予以論罪科刑，固非無見，惟查本件查扣之子彈 9顆經鑑定
    結果，均認係屬改造之土造子彈，並非制式子彈，惟原審判
    決主文欄、事實欄及理由欄第 2段，均載為制式子彈，尚有
    未洽。另原審未及比較適用槍砲彈藥刀械管制條例及刑法修
    正情形，亦有未合，被告上訴否認犯罪，雖無可取，然原判
    決既有可議之處，仍屬無可維持，應予撤銷改判。爰審酌被
    告前有無故持有槍枝前科紀錄，竟不知悔悟，明知未經主管
    機關許可，不得非法持有具殺傷力之槍彈，竟仍非法持有之
    ，犯罪之動機可議，且對社會治安存有潛在之危險；惟尚無
    其他客觀事證顯示被告曾持該等槍枝犯罪，並未因此造成公
    眾或他人之現實惡害，所生具體損害不大，且其持有之改造
    槍枝僅有 1支，數量非鉅，犯罪情節尚非重大，並衡酌被告
    犯後原坦承犯行，嗣後飾詞否認犯罪，缺乏悔過之具體表現
    之犯罪後態度等一切情狀，量處如主文第 2項所示之刑，並
    依修正後刑法第 42條第3項前段規定諭知罰金易服勞役之折
    算標準。扣案之改造槍枝1支（槍枝管制編號： 0000000000
    號），係違禁物，應依刑法第38條第1項第1款，宣告沒收。
    至扣案之子彈9顆，均於鑑定時試射完畢，已失其違禁物之
    性質，爰不另為沒收之諭知，附此敘明。
四、公訴意旨另以：被告丙○○於 91年1月底某日，在臺中市第
    一廣場，向綽號「阿志」之不詳姓名成年男子，以約 8千元
    之價格，買入改造槍枝1支及制式子彈1顆予以持有，而於翌
    日晚上11時許，在臺中縣大肚鄉山區試射 1發子彈，並將該
    把改造槍枝隨手丟棄等情，認被告另涉有修正前槍砲彈藥刀
    械管制條例第 11條第4項之未經許可，持有可發射子彈具有
    殺傷力之改造槍枝罪嫌及同條例第 12條第4項之未經許可，
    持有制式子彈罪嫌云云。查公訴意旨認被告涉有上開罪嫌，
    無非以上開事實，業據被告供承在卷，核與證人王沖霖於警
    詢時證述情節相符，為其論據。惟按犯罪事實應依證據認定
    之，無證據不得推定其犯罪事實；又被告之自白，不得作為
    有罪判決之唯一證據，仍應調查其他必要之證據，以察其是
    否與事實相符，刑事訴訟法第 154條、第156條第2項分別定
    有明文。經查，證人王沖霖於警詢中僅稱：被告曾告知有放
    1支槍枝在臺中市○○○○街61號2樓之住處等語。可知證人
    王沖霖並未親見被告確有另行購買上開槍枝及子彈，並於試
    射子彈1顆後，將該槍枝1支予以棄置之事實，則證人王沖霖
    於警詢中所為之證述，係聽聞被告之敘述而來，又無其他證
    據可資佐證，自難採為不利於被告之論據。又查，本件除上
    開扣案之槍、彈外，並未查獲其他任何槍、彈，有扣押物品
    目錄表附卷足參，是被告此部分之自白，尚無積極證據足以
    證明。又縱如被告所述，確有購買該改造槍枝及子彈，並試
    射後予以丟棄之情，然該等槍枝、子彈既未查獲扣案，亦無
    從送請鑑定其殺傷力，自難憑空逕認係屬具有殺傷力之槍枝
    、子彈，因此被告此部分之犯罪尚屬不能證明。惟公訴意旨
    認此部分之犯行與上揭論罪科刑部分，有想像競合犯裁判上
    一罪之關係，故不另為無罪之諭知，併予敘明。
據上論結，應依刑事訴訟法第369條第1項前段、第364條、第299
條第1項前段，修正前槍砲彈藥刀械管制條例第11條第4項、第12
條第4項，刑法第11條前段、第2條第1項、第55條、第47條第1項
、第38條第1項第1款、第42條第3項前段，判決如主文。
本案經檢察官乙○○到庭執行職務。
中    華    民    國    98    年    3     月    5     日
            刑事第八庭    審判長法  官  羅  得  村
                                法  官  劉  榮  服
                                法  官  張  靜  琪
上列正本證明與原本無異。
如不服本判決應於收受送達後十日內向本院提出上訴書狀，其未
敘述上訴理由者，並得於提起上訴後十日內向本院補提理由書 (
均須按他造當事人之人數附繕本)「切勿逕送上級法院」。
                                書記官  陳  俞  豪
中    華    民    國    98    年    3     月    5     日
附錄論罪科刑法條：
修正前槍砲彈藥刀械管制條例第11條第4項：
未經許可，持有、寄藏或意圖販賣而陳列第1項所列槍砲者，處
1年以上7年以下有期徒刑，併科新臺幣7百萬元以下罰金。槍砲
彈藥刀械管制條例第12條第4項：
未經許可，持有、寄藏或意圖販賣而陳列子彈者，處5年以下有
期徒刑，併科新臺幣3百萬元以下罰金。


司法院資訊處製作；財團法人民間司法改革基金會備份。
